【裁判字號】    89,交易,439
【裁判日期】    891027
【裁判案由】    過失致死等
【裁判全文】
臺灣桃園地方法院刑事判決                        八十九年度交易字第四三九號
    公  訴  人  臺灣桃園地方法院檢察署檢察官
    被      告  戊○○
右列被告因過失致死等案件，經檢察官提起公訴（八十九年度偵字第九四六七號），
本院判決如左：
    主      文
戊○○服用酒類，不能安全駕駛動力交通工具而駕駛，處有期徒刑月，如易科罰金
以佰元折算壹日；又因過失致人於死，處有期徒刑陸月，如易科罰金以佰元折算
壹日；應執行有期徒刑玖月，如易科罰金以佰元折算壹日。
    事      實
一、戊○○於八十九年五月十四日凌晨，飲酒後血液中之酒精濃度已高達百分之０‧
    一０九（即每100ml血液中含109mg酒精），已酒醉而不能安全駕駛動力交通工具
    ，此際，其本應注意依法即不得駕車，竟仍於是日凌晨四時許，駕駛Ｓ二－四二
    四九號自小客車搭載陳淑芳等七人，自桃園縣中壢市○○○路「百戰百勝ＫＴＶ
    」出發欲前去桃園市區。當日凌晨四時三十分許，其駕車沿桃園縣中壢市○○○
    路往平鎮方向行駛，途經該路與中山東路交岔路口前，行車速率限制為時速六十
    公里以下之路段時，猶應注意駕車應遵守規定之速率限制，以避免發生危險，且
    當時天候晴，夜間有照明，道路無障礙物又視距良好，按其情形並無不能注意之
    情事，詎竟疏未注意保持規定之速率限制，仍以時速約一百公里之速度超速疾馳
    前進，卒因車速過快及不慎酒力而失控撞擊路邊電線桿，致陳淑芳受有頭部及胸
    腹部鈍力損傷之傷害，雖經送醫急救，惟延至同年月十九日上午八時三十五分許
    ，仍因傷重不治死亡。又事發後，警方據報至現場處理旋循線查獲戊○○。
二、案經被害人陳淑芳之夫乙○○訴由桃園縣警察局中壢分局報請台灣桃園地方法院
    檢察署檢察官偵查起訴。
    理      由
一、訊據被告戊○○，坦承飲酒後駕車於右開時、地，撞擊路旁電線桿致車內乘客即
    被害人陳淑芳傷重經送醫急救不治死亡等情不諱，核與證人即同為車內乘客之甲
    ○○、丁○○及丙○○各於警訊證述之情節相符。另被告於偵查中亦承明其當車
    速約為時速一百公里等語。此外，復有警製道路交通事故調查報告表一份、現場
    照片十幀在卷可憑。次查，事發當時係天候晴，夜間有照明，道路無障礙物又視
    距良好，該路段行車速率限制為時速六十公里以下等情，亦有前述卷附故調查報
    告表所載可按。至被害人陳淑芳係因本件車禍受有頭部及胸腹部鈍力損傷之傷害
    致傷重不治死亡乙節，並經檢察官會同法醫相驗屍體確認無訛，製有相驗屍體證
    明書、驗斷書、勘驗筆錄各一份及相驗照片九幀存卷足佐。再查，事發後，被告
    於醫院中經抽血檢測結果，其血液中酒精濃度為百分之０‧一０九（即每100ml
    血液中含109mg 酒精），有血液濃度檢測單影本一紙在卷可證。依照交通部運輸
    研究所七十九年八月對駕駛人行為之研究（酒醉駕車對駕駛行為之分析研究）指
    出，（１）血液中酒精濃度（Blood Alcohol Concentration簡稱BAC）到達百分
    之0.03至百分之0.05時，對駕駛能力之影響為：多數駕駛人心境逐漸幻不定、視
    覺與反應靈敏性減弱、對速度及距離的判斷力差。對心理行為之影響為：觀察力
    逐漸欠缺、心情漸趨輕鬆、自信心增加、多話、精神狀態處於陶醉感。（２）
    BAC 到達百分之0.05至百分之0.08時，對駕駛能力之影響為：反應遲純、駕駛能
    力受損、遲而不決或決而不行。對心理行為之影響為：情緒鬆弛、感情與行為趨
    向誇張、肌肉不協調、精神處於興奮狀態。（３）BAC 到達百分之0.08至百分之
    0.15時，對駕駛能力之影響為：判斷力嚴重受到影響、能與精神協調受損、駕駛
    之體能困難增加。對心理行為之影響為：產生情緒異常現象、步伐不平穩、言語
    不清、反應惡劣、記憶及判斷力受損、精神處於錯亂狀態。（４）超過百分之
    0.5 ，對駕駛人能力之影響為：無法開車。對心理行為之影響為：爛醉如泥、失
    去知覺可能致死、精神處於昏睡狀態。被告之 BAC既已高達百分之０‧一０九，
    參酌上開說明，其判斷力、精神協調及駕駛體能、精神狀態等綜合判斷，已明顯
    達於不能安全駕駛程度，殊無可疑，此再徵諸被告於本院審理時承明其當時已酒
    醉等語益明。
二、按服用酒類，不能安全駕駛動力交通工具而駕駛者，須受刑罰之制裁，刑法第一
    百八十五條之三定有明文，揆其法意，厥指行為人於此際即負有不得駕車之法定
    注意義務，以避免對其他人用路人之生命、身體或財產造成危險，是以被告於酒
    醉不能安全駕駛時，竟仍違反法之期待，猶膽於駕車上路，已有過咎。次按，汽
    車行車速度，依標誌之規定，無標誌者，在市區道路，時速不得超過四十公里，
    在郊外道路時速不得超過六十公里，道路交通安全規則第九十三條第一項第一款
    定有明文。被告既駕車外出，依法並負有前開注意義務，行車速度不得超過該路
    段之最高速率限制時速六十公里，以避免發生危險，且其肇事當時係天候晴，夜
    間有照明，道路無障礙物又視距良好，顯無不能注意之情事，詎竟疏未注意其行
    車速率，仍以時速約一百公里之高速超速前進，卒因車速過快及不慎酒力而失控
    撞擊路邊電線桿致生本件車禍，其有過失甚明。至被害人陳淑芳僅為車上乘客，
    對本件車禍並無任何行為或原因力之介入，自難謂其就本件車禍之發生與有過失
    。被害人又係因本次車禍，經送醫急救後傷重不治死亡，被害人之死亡與被告之
    過失行為間顯有因果關係，被告自應負過失致死之罪責。綜述，本件事證已明，
    被告犯行洵堪認定，應依法論科。
三、被告於飲酒後已達於不能安全駕駛之狀態，猶駕駛汽車部分，係犯刑法第一百八
    十五條之三之服用酒類，不能安全駕駛動力交通工具而駕駛罪。至其駕車不慎撞
    擊電線桿致被害人死亡部分，核犯刑法第二百七十六條第一項之過失致死罪。被
    告係酒醉駕車因而致人死亡，就其所犯過失致死部分，應依道路交通管理處罰條
    例第八十六條第一項之規定，加重其刑。再者，被告所犯前開二罪，一為故意犯
    ，一為過失犯，構成要件互異，應分論併罰。查事後被告已與告訴人乙○○達成
    和解賠償損害乙節，有新竹市香山區調解委員會調解筆錄一份在卷可證。審酌被
    告犯後態度，已與告訴人達成和解，被告酒醉及超速駕車係高度危險之行為，過
    失情節甚重等一切情狀，分別量處如主文所示之刑，並諭知易科罰金之折算標準
    及定其應執行刑暨易科罰金之折算標準。
據上論斷，應依刑事訴訟法第二百九十九條第一項前段，道路交通管理處罰條例第八
十六條第一項，刑法第一百八十五條之三、第二百七十六條第一項、第四十一條、第
五十一條第五款，罰金罰鍰提高標準條例第一條前段、第二條，判決如主文。
本案經檢察官呂理銘到庭執行職務。
中      華      民      國    八十九    年      十      月    二十七    日
                              臺灣桃園地方法院交通法庭
                                  法  官  蔡榮澤
右正本證明與原本無異。
如不服本判決，應於判決送達後十日內向本院提出上訴狀( 應附繕本 )，上訴於
臺灣高等法院。
                                    書記官   劉德壽
中        華        民        國   八十九  年   十一   月    二十九    日
附論罪科刑依據之法條：
刑法第一百八十五條之三、第二百七十六條第一項。


司法院資訊處製作；財團法人民間司法改革基金會備份。
